【裁判字號】    90,易緝,90
【裁判日期】    901128
【裁判案由】    侵占
【裁判全文】
臺灣臺南地方法院刑事判決                            九十年度易緝字第九號
    公  訴  人  臺灣台南地方法院檢察署檢察官
    被      告  乙○○
    輔  佐  人  丙○○
右列被告因侵占案件，經檢察官提起公訴（八十九年度偵字第一一九三八號），本院
判決如左：
    主  文
乙○○連續意圖為自己不法之所有，而侵占對於業務上所持有之物，處有期徒刑捌月
。
    事  實
一、乙○○自民國（下同）八十七年七月三日起受雇於甲○○○股份有限公司（以下
    簡稱甲○○○公司），擔任雲嘉南區營業部營業員，並經辦台南麻豆門市部商品
    銷售工作，為從事業務之人。詎其因地下錢莊催債急迫，竟意圖為自己不法之所
    有，基於概括犯意，連續於八十九年四月間某日起，利用其銷售職務而持有商品
    之便，以將商品攜出而自行售予不特定人或販售商品但未將客戶交付之款項報繳
    入帳等方式，侵占如附表所示之電器用品等物共三十五項（價值約計新台幣二十
    六萬一千二百六十七元）。嗣甲○○○公司台南麻豆門市於同年四月底進行盤點
    時發現商品短少，經質之乙○○後，則稱其尚在向客戶催款中，惟乙○○遲未提
    出客戶繳交之貨款，甲○○○公司始查悉上情。
二、案經甲○○○公司訴請台灣台南地方法院檢察署檢察官偵查起訴。
    理  由
一、訊據被告乙○○固不否認其於八十七年七月三日至八十九年五月十日止曾擔任甲
    ○○○公司台南麻豆門市部之業務員，以負責商品銷售業務，及其於八十九年四
    月間因地下錢莊催討時挪用公司部分貨款，惟矢口否認其有何告訴人所指稱之侵
    占犯行，辯稱：伊是侵占貨款，並非侵占貨物，且告訴人當時僅籠統列了一堆明
    細，僅有商品代號，沒有商品名稱，也無商品出貨憑據資料，就要伊在單據上簽
    名，伊為保住在告訴人公司內之職務，只好糊裡糊塗簽名，實則伊根本沒有侵占
    如附表所示那麼多樣款項云云；輔佐人則以：告訴人提出經由被告簽名確認之商
    品遺失清單及被告親筆書寫之悔過書等文件，充其量僅係被告之自白，且告訴人
    迄於法院審理終結時均未提出附表所示經由被告親筆簽署之出貨單，而其所舉之
    證人劉健平、陸富盛等人均係告訴人之職員，其證詞顯有偏頗，又互有矛盾陳述
    ，自無足取信，則本件除被告前揭自白內容外，均無其他補強證據存在，即不足
    為被告有罪之認定云云。經查：
    （一）右揭事實，業據被告於本院通緝到案時供述明確，並供承：伊係侵占如起
          訴書附表所示之物品，並販賣給不特定人，因當時向地下錢莊借錢，要付
          利息才想要暫時先挪用，打算以後再還等語（見本院九十年八月二十八日
          訊問筆錄），此核與告訴人之指訴情節均相一致，並有被告職員資料卡、
          告訴人製作之商品遺失清單一紙、被告簽認之商品遺失清單一紙（以上均
          如附表所示，並已標明商品機型、名稱、數量、金額等事項，而足以特定
          被告所侵占之商品內容）及被告親筆書寫之悔過書（被告並自承伊有按悔
          過書所寫之分期償還方式，開立十一張本票予告訴人，參被告九十年八月
          三十一日提出之答辯狀）等影本附於偵查卷可證，而證人即告訴人台南麻
          豆分店副店長陸富盛於本院審理時結證稱：「我曾經看到被告拿店裡的東
          西出去，我問他為何拿東西出去，他說是他的朋友要買貨，拿去交貨給朋
          友，說朋友工廠辦春酒，要給員工摸彩。：：我要求他要開出貨憑證，他
          說送貨回來後會補開。（問：看到被告拿貨出去幾次？）好多次，四月間
          比較多，五月間也有看過。我看到的都是有包裝好的貨物，也有尚未拆裝
          的。所以我也沒懷疑。：：（問：看到的是拿出何物？）我看過拿冷氣，
          也看過拿手機，拿手機那次，我問他，他說他要拿去給朋友看，如果朋友
          要的話，明天他會帶錢過來，或是帶卡來刷，朋友不喜歡會將貨物帶回。
          （問：有無即時查證是否帶錢來，或是開立出貨憑證？）事後我查證，被
          告都沒有開立出貨憑證，像手機就沒有拿回來還，我問他，他說他還在向
          朋友催款當中。」等語（見本院九十年十一月十四日審判筆錄），足見被
          告前揭自白確與事實相符。
    （二）按被告之自白，不得作為有罪判決之唯一證據，仍應調查其他必要之證據
          ，以察其是否與事實相符，固為刑事訴訟法第一百五十六條第二項所明定
          ，惟其中所謂之自白，係指被告承認犯罪並應負刑事責任而言；其次，被
          告之自白固不得作為認定犯罪之唯一證據，而須以補強證據證明其確與事
          實相符，然茲所謂之補強證據，並非以證明犯罪構成要件之全部事實為必
          要，倘其得以佐證自白之犯罪非屬虛構，能予保障所自白事實之真實性，
          即已充分。又得據以佐證者，雖非直接可以推斷該被告之實施犯罪，但以
          此項證據與被告之自白為綜合判斷，若足以認定犯罪事實者，仍不得謂其
          非屬補強證據（最高法院七十三年度台上字第五六三八號判例意旨、八十
          六年度台上字第四二四二號判決要旨參照）。經查，被告於告訴人在八十
          九年四月底盤點後發現商品短少，已與告訴人核對商品短少如附表部分，
          係伊所取走，事後再於八十九年五月二十九日另出具悔過書，表明願意分
          期賠償告訴人所受之損失，如未按期清償，即願接受告訴人追訴其責任等
          情，有告訴人提出之商品遺失清單二紙（其中一份經被告簽名確認）、悔
          過書等文件影本附卷可證，而被告對前揭證據資料之真正均無爭執，僅辯
          稱伊並未取走那麼多樣商品，然經本院命其指出哪一項商品非其取用時，
          被告僅勾選編號四及編號五之二項商品，其餘則翻稱伊因時間久遠，不復
          記憶，應命告訴人另提出該項商品之出貨單據以及顧客簽收之證明為憑云
          云（見本院九十年九月十九日訊問筆錄，然貨品既係其取用拿去販售給他
          人，何以告訴人會留存有顧客簽收之證明文件？且被告初稱伊只是暫行借
          用，打算以後再返還，又焉有對其取用物品，乃至其販售所得均無記憶？
          ）。惟查，商品遺失清單係確認被告確有取用告訴人如表列所短少之商品
          ，則此屬告訴人之指訴業經被告簽名確認；至被告另行書立之悔過書，既
          自承其侵占告訴人之營業商品及款項，則此等書證即屬被告於審判外之自
          白，非不得為不利於被告之證據資料，且其此等自白，不僅經告訴人於偵
          審時指訴綦詳，復經證人陸富盛等人結證明確（而被告對於證人所稱有見
          證被告數度拿取店內物品離開一節均無爭執，僅辯稱伊拿取物品均有填製
          配送單才出貨云云，見本院九十年十一月十四日審判筆錄），雖證人並非
          逐一見證被告歷次所取用之物品，以及告訴人未必能提出每項商品之出貨
          憑證，惟揆諸前揭判例意旨之說明，被告自白之真實性已經由前揭告訴人
          及證人等證述之補強證據予以佐證，並足以獲得相當之確保，自堪為被告
          有為前揭犯罪事實之證據認定，乃被告及其輔佐人另以前詞置辯，純係事
          後卸責之詞，要無足取信。
二、按被告乙○○意圖為自己不法之所有，利用其擔任告訴人銷售職務而持有商品之
    便之便，以將商品攜出而自行售予不特定人或販售商品但未將客戶交付之款項報
    繳入帳等方式，侵占告訴人如附表所示之電器用品等物，則核其所為，係犯刑法
    第三百三十六條第二項之罪。而被告所為數個業務侵占行為，均時間緊接，所犯
    罪名相同，顯均出於概括之犯意為之，為連續犯，應依刑法第五十六條之規定以
    一罪論，並加重其刑。爰審酌被告於偵審時均傳、拘無著，雖其母蔡蘇素貞曾陳
    報其聯絡電話及其使用車輛之行車執照等資料，以提供司法機關對其通緝之協助
    ，且本院亦依上開陳報資料數度與被告聯繫及請其到院報到，經被告允諾將於九
    十年二月五日到庭受訊，然其事後仍拒不出面，迄至本院對其通緝半年餘後始行
    到院，並辯稱：伊雖知悉法院通知報到，但伊因積欠地下錢莊債務，不敢出庭，
    且伊事後根本不知法院對伊通緝云云，惟法院又非地下錢莊，本件訴訟關係人中
    復均無其所指之地下錢莊人士，則其辯解實甚牽強，並益證其迴避刑事偵審程序
    乃至其刑事責任之情，待其於本院審理時又供述反覆，且其不僅從未依悔過書所
    載分期償還約定履約，復於規避其賠償責任長達一年半後，再度以書函要求告訴
    人應同意其分期清償，並稱：告訴人若不同意分期清償，則法院如未宣判緩刑，
    而需入監執行時，往後將如何清償，且此對告訴人未償還款項之回收，毫無幫助
    等語，有該書函副本送交本院可稽，但告訴代理人則於本院審理時陳稱：因伊公
    司已給過被告分期償還機會，但被告並未履約，且拖欠時間過久，伊公司只同意
    以被告一次全數清償之方式和解，且被告迄今仍未清償任何款項等語（見本院上
    開審判筆錄），均顯見被告並無悔過之意，且亦未賠償告訴人任何損失，併其因
    地下錢莊催討債務而為本件犯行之動機、犯罪所得金額非鉅等一切情狀，量處如
    主文所示之刑，以資懲儆。
據上論斷，應依刑事訴訟法第二百九十九條第一項前段，刑法第五十六條、第三百三
十六條第二項，罰金罰鍰提高標準條例第一條前段，判決如主文。
中      華      民      國    九十      年     十一     月    二十八    日
                                  臺灣臺南地方法院刑事第二庭
                                          法  官  林彥君
右正本證明與原本無異。
如不服本判決，應於判決送達後十日內，向本院提出上訴狀。
                                          書記官  黃傳鈞
中      華      民      國    九十      年     十一     月    二十八    日
附錄本案論罪科刑法條全文：
刑法第三百三十六條第二項：
  對於業務上所持有之物，犯前條第一項之罪者，處六月以上五年以下有期徒刑，得
  併科三千元以下罰金。


司法院資訊處製作；財團法人民間司法改革基金會備份。
